【裁判字號】    97,消債更,786
【裁判日期】    980122
【裁判案由】    更生
【裁判全文】
臺灣桃園地方法院民事裁定                97年度消債更字第786號
聲請人即
債  務  人  甲○
代  理  人  徐豐益律師
樓上列當事人聲請消費者債務清理事件，本院裁定如下：
    主  文
聲請駁回。
聲請費用由聲請人負擔。
    理  由
一、按債務人有不能清償債務或有不能清償之虞者，得依消費者
    債務清理條例所定更生或清算程序處理其債務。聲請更生或
    清算不合程式或不備其他要件者，法院應以裁定駁回之，但
    其情形可以補正者，法院應定期間先命補正。此觀諸消費者
    債務清理條例第3 條、第8 條規定自明。
二、本件聲請人即債務人聲請意旨略以：其因不能清償債務情事
    ，於民國95年曾依「中華民國銀行公會會員辦理消費金融案
    件無擔保債務協商機制」，以書面向最大債權金融機構國泰
    世華商業銀行股份有限公司請求共同協商債務清償方案，於
    95 年8月協商成立，聲請人每月應繳金額為新臺幣（下同）
    18,905元；聲請人於95、96年間除平時之保全工作外，尚有
    兼職開計程車每月收入約1萬5千元，並領有敬老津貼補助 3
    千元及兒女之扶養金額每月2萬元（總計69,321元）惟至 96
    年11月間，因聲請人年齡限制及慢性病症致無法繼續擔任計
    程車駕駛，因此自97年後實際收入，僅有每月擔任保全收入
    以及上開補助、扶養費資助，共計每月51,085元；然而聲請
    人每月除個人生活開銷17,001元外，另有沈重之房屋貸款每
    月31,057元，以及每月扶養配偶支出 3,293元，是以在扣除
    上開各項費用後，實已無法按期履行協商之金額，而上開情
    事誠非聲請人主觀上惡意不履行協議，實係客觀上有不可歸
    責於聲請人之事由發生。再者聲請人無擔保或無優先權之債
    務總額未逾 1,200萬元，復未經法院裁定開始清算程序或宣
    告破產，爰聲請更生等語。
三、經查，聲請人所主張之上開事實，業據其提出全戶戶籍謄本
    、債權人清冊、97年2月至7月薪資單據暨存簿轉帳證明、聲
    請人及被扶養人之95年、96年度綜合所得稅各類所得資料清
    單及財產歸屬資料清單、95年度協議書及97年前置協商不成
    立證明書、財團法人金融聯合徵信中心綜合信用報告、房貸
    轉帳收據、中華商業銀行存摺、台灣郵政存摺、新光醫院診
    斷證明書、銀行協商還款存根、及各項日常生活花費暨醫療
    支出單據等影本各1份為證，又聲請人 95年度所得綜合所得
    稅資料清單顯示，聲請人95年度平均月收入約為31,401元 (
    計算式：376,810/12＝31,401)，另依 96年所得資料清單記
    載，聲請人96年度每月平均所得約為31,242元（計算式：37
    4,901/12=31,242 )，另依聲請人所述於 96年11月以前，除
    上開收入外另有兼職計程車業（每月收入1萬5千元），且每
    月另有敬老津貼3千元，以及兒女之扶養費用2萬元，從而，
    聲請人96年底時每月仍有69,321元之收入；然聲請人目前之
    收入僅為擔任保全之所得每月28,085元加上開敬老津貼及受
    扶養費，總計51,085元。另關於聲請人之必要生活費用部分
    ，其所提列之費用項目雖高達 48,058元（未包括扶養費3,2
    93元），然其中日常生活支出及過高之費用尚須扣除，說明
    如下：
(一)伙食費用：
      聲請人提列每月支出金額為7千5百元，然該部分並未檢附
    任何單據，且有過高之情事，故考量個人每日飲食，僅予認
    列5千元，餘皆剔除。
(二)交通費用：
      聲請人提列每月支出金額為3千元，然該部分雖檢附3紙發
    票，惟仍有過高之情形，然考量聲請人每月所需，仍予認列
    2千元。
(三)有線電視費用：
      聲請人提列每月支出金額為 550元，然該部分並非聲請人
    日常生活必要支出，應予剔除。
(四)房屋保險費用：
      聲請人提列每月支出金額為 201元，然該部分非屬必要費
    用，應予刪除。
(五)房屋貸款部分：
      聲請人提列每月支出金額為31,057元，然依消費者債務清
    理條例之立法意旨，係為已限於清償不能之債務人有重生機
    會，並於履行更生條件時保有一定基本生活，關於此基本生
    活條件係依一般人平均之生活水平定之；再者，債務人若於
    聲請更生時名下有自用住宅等不動產，須列為其資產而用以
    清償債務，倘自用住宅貸款得全數列入必要支出項目，則上
    開債務人於履行完畢更生方案繳清貸款後，卻無需將上開自
    用住宅用來清償債務，卻可終局保有上開自用住宅之所有權
    ，此顯非事理之平，亦對債權人不公。另以維持聲請人基本
    生活為出發點，必要生活支出應以獲得一般生活水平為基準
    ，並以最少費用支出為原則，佐以實際狀況認定，如聲請人
    房屋貸款之支出金額與一般租屋支出相當時，即無不許認列
    必要費用之理，揆諸上開意旨，則本件房屋貸款費用，與一
    般生活必要租金支出多有超出，然為維持聲請人基本生活及
    權益，僅予認列1 萬5 千元，餘皆剔除。
        綜上，聲請人每月必要支出在扣除上開非必要或不合理
    之費用後，其每月最低必要費用應為 31,039元（含扶養費3
    ,293 元）。是以，上開費用與聲請人目前之所得 51,085元
    相減後仍有2萬餘元，如再扣除本件聲請人 95年協商條件每
    月18,905元後仍有賸餘，是以，聲請人仍有履債之可能性，
    故本件應無不能清償債務或有不能清償之虞等情事，聲請人
    之聲請與前揭聲請更生之條件有間，又屬不能補正，依上說
    明，自應駁回其更生之聲請。
四、結論：本件聲請為無理由，爰依消費者債務清理條例第8條
    前段、第15條，民事訴訟法第95條、第78條，裁定如主文。
中    華    民    國    98    年    1    月     22    日
                  民事第三庭    法   官  張天民
正本與原本無異。
如不服本裁定，應於裁定送達後10日內，以書狀向本院提出抗告
，並繳納抗告費新臺幣1 千元。
正本與原本無異。
中    華    民    國    98    年    1    月     23    日
                                書 記 官  崔青菁


司法院資訊處製作；財團法人民間司法改革基金會備份。
